【裁判字號】    98,訴,4582
【裁判日期】    991110
【裁判案由】    偽造文書等
【裁判全文】
臺灣板橋地方法院刑事判決              98年度訴字第4582號
公  訴  人  臺灣板橋地方法院檢察署檢察官
被      告  丁○○原名周凌雲.
選任辯護人  李岳洋律師
            張克西律師
被      告  己○○
選任辯護人  盧國勳律師
            陳怡文律師
上列被告因偽造文書等案件，經檢察官提起公訴（98年度偵字第
2226號），本院判決如下：
    主  文                                              
丁○○共同公務員明知為不實之事項，而登載於職務上所掌之公
文書，足以生損害於公眾，處有期徒刑壹年貳月。
己○○共同公務員明知為不實之事項，而登載於職務上所掌之公
文書，足以生損害於公眾，處有期徒刑壹年壹月；又毀棄公務員
職務上掌管之文書，處有期徒刑月。應執行有期徒刑壹年貳月
。緩刑年。
丁○○其餘被訴部分無罪。
    事  實
一、緣丁○○原係臺北縣政府警察局三重分局（下稱三重分局）
    第四組巡官，其於民國九十六年五月二十六日晚上十時許，
    為查緝涉嫌違反社會秩序維護法從事性交易案件，乃指示線
    民甲○○前往址設臺北縣三重市○○○路十七號之「東寶旅
    社」召妓，待應召女子進入房間，即通知丁○○偕同原三重
    分局大同派出所（下稱大同派出所）前往協辦之警員己○○
    入內查緝，經己○○於現場製作搜索扣押筆錄，並將甲○○
    及該真實姓名不詳大陸地區之成年應召女子帶返大同派出所
    製作警詢筆錄。丁○○、己○○與甲○○均明知甲○○係配
    合辦案之線民，與該應召女子係從事性交易，並非男女朋友
    關係，詎丁○○因不詳原因，決定不繼續辦理該案，竟與己○○、甲○○共同基於公務員登載不實公文書之犯意聯絡，
    由丁○○在旁指示甲○○為否認性交易之不實供述，復由己○○將上開不實事項登載於職務上所掌之警詢筆錄，交由甲○○簽名其上，共同製作完成此登載不實之警詢筆錄公文書
    ，足生損害於警務人員辦理案件之正確性，隨後任令該應召
    女子離去。己○○為圖銷案，另基於毀棄公務員職務上掌管
    文書之犯意，將上開辦理該案所掌管之搜索扣押筆錄及甲○○警詢筆錄予以銷毀。嗣因警另案偵辦丁○○涉犯貪污案件
    而循線查悉上情。
二、案經臺北縣政府警察局函送臺灣板橋地方法院檢察署檢察官
    及同署檢察官簽分偵辦起訴。
    理  由                                              
甲、有罪部分：
壹、程序方面：
一、共同被告己○○於檢察官偵查中所為供述，及證人甲○○於
    檢察官偵查中具結所為證述之證據能力：
    按「被告以外之人於審判外之言詞或書面陳述，除法律有規
    定者外，不得作為證據」，刑事訴訟法第一百五十九條第一
    項定有明文，此即學理上所稱「傳聞證據排除法則」。依上
    開法律規定，傳聞證據原則上固無證據能力，但如法律別有
    規定者，即例外認有證據能力。次按「被告以外之人於偵查
    中向檢察官所為之陳述，除顯有不可信之情況者外，得為證
    據」，刑事訴訟法第一百五十九條之一第二項定有明文，此
    當為首揭傳聞法則之例外。又被告以外之人於偵查中向檢察
    官所為之陳述，就本件被告而言，事實上難期有於檢察官偵
    查中行使反對詰問權之機會，是該等陳述應屬未經完足調查
    之證據，但非謂無證據能力。申言之，除該被告以外之人死
    亡、身心障礙致記憶喪失或無法陳述、滯留國外或所在不明
    而無法傳喚或傳喚不到、或到庭後拒絕陳述等情形外，如於
    審理時使被告或其辯護人得針對該被告以外之人於偵查中向
    檢察官所為之陳述，有補足行使反對詰問權之機會，即非不
    容許該被告以外之人於偵查中向檢察官所為之陳述作為證據
    （最高法院九十五年度台上字第六六七五號判決、九十六年
    度台上字第三五二七號判決意旨參照）。經查，共同被告己○○、證人甲○○於偵查中向檢察官所為之陳述，分別係以
    偵查中之被告及證人身分具結所為，而被告丁○○於檢察官
    偵查中固未對共同被告己○○、證人甲○○詰問或與之對質
    ，但依前開說明，此並非意指己○○、甲○○二人於偵查中
    之陳述即無證據能力，應僅係屬於未經完足調查之證據而已
    。嗣於本院審理時，被告丁○○之辯護人業已針對證人即共
    同被告己○○於偵查中所為陳述，對其行交互詰問，當已補
    足被告行使反對詰問權之機會；而證人甲○○經本院傳喚、
    拘提，無正當理由未到庭，有傳喚不到之情形，依上述說明
    ，其等於偵查中所為陳述即非不容許作為證據，自不得再執
    被告丁○○未於偵查中對該二人詰問或與之對質等情為辯。
    再者，就己○○、甲○○二人於偵查中陳述時之外部客觀情
    況，復查無其他顯不可信之情形，揆諸首揭法律規定，其等
    於偵查中所為之陳述當有證據能力，而可採為本件之證據使
    用，被告丁○○及其辯護人辯稱均無證據能力云云，自無足
    取。
二、本件認定事實所引用之其他卷證資料，並無證據證明係公務
    員違背法定程序所取得，又檢察官、被告及其辯護人於本院
    準備程序及審判期日時均表示同意作為證據而不予爭執，且
    迄至言詞辯論終結前亦未再聲明異議，依刑事訴訟法第一百
    五十九條之五第一項之規定，本件認定事實所引用之其他證
    據，縱屬傳聞證據而不符刑事訴訟法第一百五十九條之一至
    第一百五十九條之四之規定者，仍均有證據能力。
貳、實體方面：
一、訊據被告己○○於本院審理中對於前揭事實均坦承不諱，另
    被告丁○○固坦承於前揭時地指示線民甲○○配合查緝性交
    易女子，並由己○○協辦該案等情不諱，惟矢口否認有何公
    務員明知為不實之事項，而登載於職務上所掌之公文書之犯
    行，辯稱：甲○○及大陸地區應召女子帶至派出所後，伊即
    離開，由派出所員警處理後續事項，伊不清楚有無製作甲○○警詢筆錄，亦未指示甲○○筆錄之製作云云。經查：
（一）有關被告二人所犯公務員登載不實公文書部分之事實，業
      經證人即同案被告己○○於本院九十九年十月二十七日審
      理中具結證述：該案係由被告丁○○指揮辦理，丁○○有
      告訴伊有派線民配合，線民就是甲○○，製作甲○○的警
      詢筆錄時丁○○在場，該案未繼續辦理係伊請示丁○○後
      決定，在查案及回派出所時，都是由丁○○指揮，在派出
      所製作筆錄時丁○○也有對地點及有無賣淫事實部分做出
      指示，證人甲○○於檢察官偵訊時具結證述之內容正確，
      實際情形就如甲○○所述，伊於前次審理庭證述內容有些
      誤差，以本次庭期所述為準等語在卷（見本院卷第一百三
      十七頁、第一百三十八頁背面、第一百三十九頁背面、第
      一百四十一頁至第一百四十二頁背面），核與證人甲○○
      於檢察官偵訊時具結證述：九十六年五月伊與被告丁○○
      及另一位警員到旅社，由櫃檯叫大陸應召女子，被告丁○○稱要抓大陸應召女子，並交待伊於應召女子進入房間後
      以電話通知丁○○上樓抓人，嗣經警入內臨檢，將伊與應
      召女子帶至大同派出所，本來說要做筆錄，後來不知何故
      說案子不辦了，就要伊照電腦上的內容念，大意是伊與該
      名應召女子認識，是要在旅館休息，被告丁○○也要伊跟
      著電腦念；在大同派出所時，電腦上警詢筆錄不論是問題
      或回答都已經打好了，警察有將該筆錄列印出來，要伊簽
      名等語（見九十七年度他字第一二二號偵查卷第六頁、第
      七頁、九十八年度偵字第二二二六號偵查卷第四十三頁）
      ，大致相符。且被告丁○○於本院審理中亦自承：伊當天
      係以電話聯絡大同派出所被告己○○前來協辦該案，並請
      線民甲○○召妓後在旅館房間內以手機傳簡訊告知房號，
      伊認為己○○知道嫖客甲○○是線民；在派出所時伊確實
      有在一旁，交代一下後就離開等語（見本院卷第一百二十
      頁）在卷。另證人即前大同派出所所長乙○○於本院審理
      中復證稱：伊進入派出所時，被告丁○○已在所內，當時
      派出所是支援丁○○，事後伊問被告己○○案件進行如何
      ，己○○稱不成案，因該案是支援分局，所以伊未干涉等
      語無誤（見本院卷第一百十六頁）。此外，並有「東寶旅
      社」外觀照片一幀在卷可稽（九十六年度偵字第一四三二
      五號偵查卷第一百三十七頁）。綜合上開證述及被告丁○○之供述可知，該案係由被告丁○○主導及安排線民甲○○配合召妓，被告己○○則係協辦，且自「東寶旅社」查
      緝時至甲○○及應召女子經帶回大同派出所製作警詢筆錄
      期間，被告丁○○均在現場並了解實際情形。
（二）又證人甲○○既係配合被告丁○○辦案之線民，依丁○○
      之安排進入旅社召妓，再以電話通知被告丁○○入內查緝
      ，是被告二人與甲○○就甲○○與該應召女子係從事性交
      易之事實確屬明知，倘非經被告丁○○指示，被告己○○
      當無擅自教導甲○○於警詢時為不實陳述之必要，而甲○○與被告己○○互不相識，甲○○亦無可能故違丁○○之
      指示，於警詢時配合被告己○○為否認性交易之不實供述
      。從而，被告丁○○在大同派出所時，在旁指示甲○○應
      詢及令被告己○○於警詢筆錄上為不實之記載等節，洵堪
      認定。再者，刑法第二百十三條之登載不實罪，以有權製
      作公文書之公務員，其主觀上明知所登載於公文書之事項
      為不實而仍登載，足以生損害於公眾或他人為已足，本件
      被告己○○將上開明知為不實之詢答內容繕打在電腦中，
      復行列印為警詢筆錄供甲○○閱覽、簽名，上開警詢筆錄
      公文書已製作完成，丁○○之辯護人為被告丁○○辯稱：
      上開公文書尚未製作完成云云，自非有理。
（三）有關被告己○○毀棄公務員職務上掌管之搜索扣押筆錄、
      甲○○警詢筆錄部分之事實，除經被告己○○於檢察官偵
      訊時供稱：不論有無執行搜索扣押，都會做搜索扣押筆錄
      等語（見九十七年度他字第一二二號偵查卷第二十三頁）
      、於本院審理中供認：伊有製作該案之搜索扣押筆錄，但
      因為沒有扣到東西，所以寫完之後就沒有留著，該案的搜
      索扣押筆錄及甲○○之警詢筆錄，均係伊銷毀等語（見本
      院卷第一百十七頁、第一百三十八頁背面、第一百三十九
      頁、第一百四十一頁）明確外，被告丁○○於檢察官偵訊
      時亦供稱：伊知道有做搜索扣押筆錄，因為伊有到現場，
      所以伊有在現場簽名等語在卷（見九十七年度他字第一二
      二號偵查卷第三十九頁）。另被告二人製作甲○○警詢筆
      錄一節，復經本院認定如前。是以該案確實製有搜索扣押
      筆錄及甲○○之警詢筆錄，然被告己○○於本件偵審過程
      中，自始至終均無法提出上開筆錄，足見被告己○○所供
      稱該等公務上掌管之筆錄，業經伊自行銷毀等情，應認與
      事實相符，堪予採信。
（四）綜上所述，本件事證已甚明確，被告二人前揭犯行堪以認
      定，應予依法論科。
二、核被告丁○○、己○○所為，均係犯刑法第二百十三條之公
    務員登載不實公文書罪（公訴意旨業已敘及被告二人要求甲○○為虛偽不實之供述，據以製作警詢筆錄之行為，惟漏引
    刑法第二百十三之公務員登載不實公文書罪罪名，嗣經檢察
    官當庭補充，且經本院告知被告此一罪名，見本院卷第一百
    十頁背面、第一百四十三頁）；被告己○○毀棄搜索扣押筆
    錄及警詢筆錄部分所為，另係犯同法第一百三十八條之毀棄
    公務員職務上掌管之物品罪。被告二人與不具備公務員身分
    之甲○○（應由檢察官另行偵辦），就上開公務員登載不實
    公文書犯行，有犯意聯絡及行為分擔，為共同正犯。被告己○○所犯上開二罪間，犯意各別，行為互殊，罪名互異，應
    予分論併罰。爰審酌被告二人身為警務人員，辦理大陸地區
    女子涉嫌違反社會秩序維護法從事性交易案件時，本應依法
    秉公處理，竟因故不續辦理，並在渠等職務上所掌之警詢筆
    錄公文書為不實之登載，被告己○○復將製作完成之搜索扣
    押筆錄、警詢筆錄予以銷毀，破壞司法之公正性，不宜寬貸
    ，惟衡酌被告己○○為派出所基層警員受分局長官即被告丁○○指示，方為本件公務員登載不實公文書之犯行，惡性非
    重，且於本院審理中已能坦承犯行，並深知悔悟，犯後態度
    尚稱良好，既渠等犯罪之動機、目的、手段、所生危害、被
    告丁○○主導該案之辦理，要求被告己○○、線民甲○○配
    合為前開犯行，且犯罪後始終否認犯行，態度不佳等一切情
    狀，分別量處如主文所示之刑，併就被告己○○部分定其應
    執行之刑，以資懲儆。末查，被告己○○未曾並無前科，素
    行良好，有臺灣高等法院被告前案紀錄表在卷可憑，其因受
    分局長官丁○○之指示協辦該案，一時失慮，偶罹刑典，事
    後已坦承犯行，深具悔意，經此偵審程序及刑之宣告後，應
    知警惕而無再犯之虞，本院因認暫不執行其刑為當，併就被
    告己○○宣告刑部分諭知緩刑三年，用啟自新。
乙、無罪部分：
一、公訴意旨另以：被告丁○○與被告己○○於前揭時地，共同
    基於毀棄公務員職務上掌管文書之犯意，將上開辦理該案所
    掌管之搜索扣押筆錄及甲○○警詢筆錄予以銷毀，因認被告
    己○○尚涉犯刑法第一百三十八條之毀棄公務員職務上掌管
    之物品罪等語。
二、公訴人認被告丁○○涉犯刑法第一百三十八條之毀棄公務員
    職務上掌管之物品罪，無非係以被告丁○○於警詢及偵查時
    之供述、被告己○○警詢、偵查中之供述、證人甲○○、丙○○、戊○○、乙○○於偵查中之證述、「東寶旅社」外觀
    照片一幀等件為其主要論據。訊據被告丁○○堅決否認有毀
    棄公務員職務上掌管之物品犯行，辯稱：伊未指示被告己○○將該案搜索扣押筆錄及證人甲○○之警詢筆錄予以銷毀，
    對上開筆錄銷毀一事，並不知情等語。
三、按被告未經審判證明有罪確定前，推定其為無罪；犯罪應依
    證據認定之，無證據不得認定犯罪事實；不能證明被告犯罪
    或其行為不罰者，應諭知無罪之判決，刑事訴訟法第一百五
    十四條、第三百零一條第一項分別定有明文。所謂認定不利
    於被告之事實，須依積極證據，茍積極之證據本身存有瑕疵
    而不足為不利於被告事實之認定，即應為有利於被告之認定
    ，更不必有何有利之證據，而此用以證明犯罪事實之證據，
    猶須於通常一般人均不至於有所懷疑，堪予確信其已臻真實
    者，始得據以為有罪之認定，倘其證明尚未達到此一程度，
    而有合理性之懷疑存在，致使無從為有罪之確信時，即應為
    無罪之判決（最高法院八十二年台上字第一六三號判決、七
    十六年台上字第四九八六號、三十年上字第八一六號判例意
    旨可資參照）。
四、經查：
（一）被告己○○確有製作該案搜索扣押筆錄及前揭不實之警詢
      筆錄等情，固經本院認定如前，惟證人即被告己○○於本
      院審理中已具結證稱：該案搜索扣押筆錄、警詢筆錄均係
      伊自行銷毀；因為資料要由警員留存，但伊沒有辦法做留
      存動作，所以將之銷毀；就銷毀筆錄部分，伊沒有問過丁○○等語在卷（見本院卷第一百四十一頁），自不得逕為
      不利被告丁○○之認定。又公訴人所舉其他證人甲○○、
      丙○○、戊○○、乙○○於偵查中之證詞，均未述及有關
      該案搜索扣押筆錄、警詢筆錄銷毀之情，另卷附「東寶旅
      社」外觀照片一幀，亦無從證明被告丁○○有何指示或參
      與銷毀上開搜索扣押筆錄、警詢筆錄之事實，在無其他積
      極證據足資佐證之情形下，尚難據以認定被告丁○○此部
      分犯行。
（二）再按共同正犯之所以應對其他共同正犯所實施之行為負其
      全部責任者，以就其行為有犯意聯絡為限，若他犯所實施
      之行為，超越原計畫之範圍，而為其所難預見者，則『僅
      應就其所知之程度』，令其負責，未可概以共同正犯論。
      而本件公訴人所提上開證據，至多僅能認定被告丁○○指
      示被告己○○、線民甲○○配合製作不實之警詢筆錄，尚
      無法證明被告預見或知悉被告己○○之後會將該案搜索扣
      押筆錄與警詢筆錄俱予銷毀，因而被告丁○○應僅就其所
      知之程度即公務員登載不實公文書之犯罪事實論罪科刑。
（三）準此，本案依檢察官所舉積極事證，本院認為無法證明被
      告丁○○確有公訴人此部分所指之毀棄公務員職務上掌管
      之物品犯行，此部分既不能證明被告丁○○犯罪，揆諸首
      開說明，爰就此部分諭知被告丁○○無罪之判決。
據上論斷，應依刑事訴訟法第二百九十九條第一項前段、第三百
零一條第一項，刑法第二十八條、第三十一條第一項、第一百三
十八條、第二百十三條、第五十一條第五款、第七十四條第一項
第一款，判決如主文。
本案經檢察官黃明絹到庭執行職務。 
中    華    民    國    99    年    11    月    10    日
                刑事第八庭    審判長法  官  陳  鴻  清
                                    法  官  賴  彥  魁
                                    法  官  劉  安  榕
以上正本證明與原本無異。
如不服本判決，應於判決送達後10日內敘明上訴理由，向本院提
出上訴書狀（應附繕本），上訴於臺灣高等法院；未敘述上訴理
由者，應於上訴期間屆滿後20日內向本院補提理由書（均須按他
造當事人之人數附繕本），切勿逕送上級法院。
                                    書記官  陳  盈  真
中    華    民    國    99    年    11    月    15    日
附錄本案論罪科刑法條全文：
刑法第138條
毀棄、損壞或隱匿公務員職務上掌管或委託第三人掌管之文書、
圖畫、物品，或致令不堪用者，處 5 年以下有期徒刑。

刑法第213條
公務員明知為不實之事項，而登載於職務上所掌之公文書，足以
生損害於公眾或他人者，處 1 年以上 7 年以下有期徒刑。

司法院資訊處製作；財團法人民間司法改革基金會備份。
